臺灣板橋地方法院民事判決　　　　　　 100年度訴字第1161號
原　　　告　黃極超
訴訟代理人　黃運森
被　　　告　廖世亨
　　　　　　　　（法務部矯正署臺北監獄臺北分監執行中）
上列當事人間請求侵權行為損害賠償事件，經本院刑事庭移送前
來（附民案號：99年度交附民字第493 號，刑事案號：99年度交
訴字第195號），本院於民國100年9月2日言詞辯論終結，判決如
下：
    主  文
被告應給付原告新臺幣柒萬玖仟伍佰柒拾壹元，及自民國九十九
年十二月十五日起至清償日止，按年息百分之五計算之利息。
原告其餘之訴駁回。
訴訟費用由被告負擔百分之十三；餘由原告負擔。
本判決第一項得假執行；但被告如以新臺幣柒萬玖仟伍佰柒拾壹
元為原告供擔保後，得免為假執行。
原告其餘假執行之聲請駁回。
    事實及理由
壹、原告起訴主張：
一、被告於民國99年2月5日8時許至18時許，在新北市○○區○
    ○路某工地服用酒類後，明知已達於不能安全駕駛動力交通
    工具之狀態，仍駕駛車牌號碼E9-7101號自用小客貨車（下
    稱Ａ車）搭載訴外人陳思靜，欲返回新北市八里區住處。嗣
    於同日19時2分許，行經新北市蘆洲區○○○道與民族路422
    巷82弄口時，本應注意車前狀況，並隨時採取必要之安全措
    施，且注意無速限標誌或標線者，行車時速不得超過50公里
    ，而依當時現場狀況，並無不能注意之情形，竟疏未注意車
    前狀況，並以時速高達100公里之速度貿然前行。適有訴外
    人李萬成騎乘車牌號碼BGO-072號普通重型機車（下稱Ｂ車
    ），沿蘆洲區○○路422巷82弄左轉環堤大道，亦未依號誌
    指示而貿然紅燈左轉，2車因而發生碰撞，致Ｂ車往前滑行
    ，李萬成則頭部撞擊Ａ車擋風玻璃，致Ａ車失控打滑。此時
    ，適有原告騎乘車牌號碼JY-15號大型重型機車（下稱系爭
    機車），沿蘆洲區○○○道往成蘆橋方向直行而行經該處，
    以時速60公里之速度前行，見Ａ車失控打滑橫於內、外車道
    上而閃避不及，與Ａ車發生碰撞，致原告受有頭部外傷、多
    處擦傷、胸部鈍傷、右腿裂傷併肌肉撕裂傷之傷害。被告於
    肇事後未曾下車查看，未對李萬成、原告施予必要之救護措
    施，亦未告知聯絡方式，隨即駕車逃逸，並將Ａ車之車牌2
    面棄置於八里區○○○街之頂寮墓園。嗣經警據報後循線查
    獲被告，並於同日23時許施以酒精濃度檢測，測得呼氣酒精
    濃度仍達每公升0.14毫克，始悉上情。
二、原告因本件車禍事故發生，受有機車修理費新臺幣（下同）
    22萬2,898元、工作損失9萬元、已發生之醫療費用及未來復
    健費用9萬元之損害，並請求慰撫金20萬元，共計60萬2,898
    元，惟僅請求60萬元，並聲明：
  (一)被告應給付原告60萬元，及自99年12月14日起至清償日止按
    年息百分之5計算之利息。
  (二)訴訟費用由被告負擔。
貳、被告則以：
    被告當時開車比較快一點沒錯，也有喝酒也；惟因原告當時
    也沒有保持距離，原告說其車速為60，是不對的，被告當時
    車速是100；被告現沒有錢賠償原告，等出去做工再賠；被
    告願賠償醫藥費部分，其餘都有爭執等語置辯，並聲明：原
    告之訴駁回。
參、法院之判斷：
一、原告依侵權行為之法律關係訴請被告損害賠償，是否有理由
    ？
  (一)按因故意或過失，不法侵害他人之權利者，負損害賠償責任
    ；違反保護他人之法律，致生損害於他人者，負賠償責任；
    汽車、機車或其他非依軌道行駛之動力車輛，在使用中加損
    害於他人者，駕駛人應賠償因此所生之損害，民法第184 條
    第1項前段、第2項、第191條之2分別定有明文。又不法侵害
    他人之身體或健康者，對於被害人因此喪失或減少勞動能力
    或增加生活上之需要時，應負損害賠償責任；不法侵害他人
    之身體、健康、名譽、自由、信用、隱私、貞操，或不法侵
    害其他人格法益而情節重大者，被害人雖非財產上之損害，
    亦得請求賠償相當之金額，民法第193條第1項、第195條第1
    項前段亦分別有明文可參。
  (二)原告主張前開被告過失侵權行為之事實，其刑事部分業經本
    院刑事庭於99年12月28日以99年度交訴字第195號刑事判決
    ，判處被告服用酒類，不能安全駕駛動力交通工具而駕駛，
    處有期徒刑3月；又因過失致人於死，處有期徒刑10月；又
    駕駛動力交通工具肇事，致人死傷而逃逸，處有期徒刑8月
    ；應執行有期徒刑1年6月確定，此有該判決書附卷可稽，並
    據本院依職權調閱上開公共危險等案件之偵審卷宗查明屬實
    ，復為兩造所不爭執，是原告主張被告有上開侵權行為，堪
    信為真，其執此訴請被告損害賠償即屬有理由。
二、原告主張因上開事實，導致其受有頭部外傷、多處擦傷、胸
    部鈍傷、右腿裂傷併肌肉撕裂傷等傷害及支出機車修理費，
    合計受有60萬元之損害，雖據提出新光吳火獅紀念醫院（下
    稱新光醫院）醫療費用收據2紙、李振興診所醫藥收據2紙、
    昇光企業社估價單2紙、車損照片5幀等件為證，惟被告除不
    爭執醫療單據部分外，對於原告主張之其他損害均否認之，
    並以前詞置辯，是本院應審酌者為：原告請求被告損害賠償
    金額60萬元，是否有理由？
  (一)已發生之醫療費用及未來復健費用部分：
    原告主張其因本件車禍受傷，而受有醫療費用及未來復健費
    9萬元損害，雖據其提出新光醫院醫療費用收據2紙及李振興
    診所醫藥收據2紙為證（見本院卷第52頁至第54頁），惟經
    核算上開醫療費用單據總金額合計為2,384元，原告就逾上
    開數額之醫療費用之請求部分，復未提出醫療費用收據以實
    其說，自堪認原告因本次車禍受傷所支出之醫療費用應為2,
    384元；另原告請求未來復健費部分，依新光醫院醫囑所示
    （見本院100年度司重調字第42號卷第94頁），僅載明患者
    經傷口手術縫合治療，並無原告所主張未來須復健之記載，
    復原告並未提出其他積極事證相證，是原告此部分之請求，
    自屬無據；從而，原告請求被告給付2,384元之醫療費用部
    分，應予准許，逾此部分之請求，則屬無據。
  (二)工作損失部分：
    原告主張其因傷受有工作損失9萬元云云，惟並未提出任何
    證據供本院審酌，復依新光醫院醫囑所示，僅載明「…於99
    年2月5日20時45分於本院就診，經傷口手術縫合治療於同日
    23時55分出院」等語，並無原告所稱無法工作之記載，是原
    告主張受有工作損失9萬元，實屬無據，不應准許。
  (三)精神慰撫金部分：
    再按非財產上賠償之金額是否相當，應斟酌實際加害情形、
    影響該權利是否重大、兩造身分地位，經濟狀況及其他各種
    情形，以為核定之準據，最高法院著有47年台上字第1221號
    判例、51年台上字第223號判例可資參照。原告主張伊因本
    件不法侵害受有身體及精神上之痛苦，爰請求慰撫金20萬元
    等語。經查，原告因本件侵權行為受有前述傷害，其身心確
    受有相當程度痛苦，是原告依民法第195條第1項前段規定，
    自得請求被告賠償精神慰撫金。次查，原告於車禍當時為22
    歲，當時職業為服務業，教育程度為高職畢，家庭經濟狀況
    為小康；而被告教育程度為國中肆業，家庭經濟狀況為勉持
    等情，有卷附本院99年度交訴字第195號公共危險等案件偵
    審卷宗；另依本院職權調取之稅務電子閘門財產所得調件明
    細表所示，原告於98年度有所得20萬7,360元及財產總額6萬
    元、99年度有所得35萬4,991元及財產總額6萬元，被告於98
    、99年度均無所得資料（見本院卷第71頁至第76頁）。茲本
    院審酌上開兩造之身分、地位、經濟能力、原告受傷情形等
    一切情狀，認原告請求精神慰撫金20萬元尚屬過高，應予核
    減為8萬元方稱允適。
  (四)機車修理費部分：
    又按不法毀損他人之物者，被害人得請求賠償其物因毀損所
    減少之價額，復為民法第196 條所明定。而依此規定請求賠
    償物被毀損所減少之價額，固得以修復費用為估定之標準，
    但以必要者為限（如修理材料以新品換舊品，應予折舊）。
    查系爭機車係於93年1月6日領照，至99年2月5日車禍時，實
    際已使用6年1月；機車之修理工資為1萬元、零件為21萬2,8
    98元，零件部分應予折舊：依行政院所頒「固定資產耐用年
    數表」及「固定資產折舊率表」之規定，大型重型機車耐用
    年數5年，每年折舊千分之369；其最後一年之折舊額，加歷
    年折舊累積額，總和不得超過該資產成本原額之十分之九」
    之計算方法，系爭機車就零件修理費用21萬2,898元折舊所
    剩之殘值為十分之一即2萬1,289元，是本件原告所得請求之
    修理費用為折舊後之零件費用2萬1,289元及無需折舊之工資
    費用1萬元，合計為3萬1,289元（計算式：21,289元＋10,00
    0元＝31,289元）。逾此部分之請求，於法無據，不能准許
    。
  (五)綜上，原告因本件車禍共計受有11萬3,673元之損害（計算
    式：2,384元＋80,000元＋31,289元＝113,673元）。
三、與有過失之認定：
    末按損害之發生或擴大，被害人與有過失者，法院得減輕賠
    償金額或免除之，民法第217條第1項定有明文。此項規定之
    目的，在謀求加害人與被害人間之公平，故在裁判上法院得
    以職權減輕或免除之（最高法院85年台上字第1756號判例意
    旨）。經查，本件車禍之發生係被告酒駕且疏未注意車前狀
    況，以時速100 公里之速度，貿然駕駛Ａ車撞擊李萬成所騎
    乘之Ｂ車，且因Ａ車打滑橫於內、外車道，而造成原告因閃
    避不及而撞擊Ａ車，而原告以時速60公里之速度前行，且亦
    未注意車前狀況致發生本件車禍等情，有上開刑事判決在卷
    可稽，則原告就本件交通事故之發生自有過失甚明。本院參
    酌上述兩造之過失情節，認本件事故之發生，被告應負擔百
    分之70之責任，原告負擔百分之30之責任。則原告因本件車
    禍所受之損害11萬3,673元，扣除應減輕被告之賠償責任後
    ，原告得請求之損害賠償金額為7萬9,571元（計算式：113,
    673元×70％＝79,571元，小數以下四捨五入）。
四、末按給付無確定期限者，債務人於債權人得請求給付時，經
    其催告而未為給付，自受催告時起，負遲延責任。其經債權
    人起訴而送達訴狀，或依督促程式送達支付命令，或為其他
    相類之行為者，與催告有同一之效力；又遲延之債務，以支
    付金錢為標的者，債權人得請求依法定利率計算之遲延利息
    ；應付利息之債務，其利率未經約定，亦無法律可據者，週
    年利率為百分之5 ，民法第229條第2項、第233條第1項前段
    、第203 條分別定有明文。承前所述，本件係屬因侵權行為
    所生之損害賠償債權，為給付無確定期限者；又係以支付金
    錢為標的，依上揭法律規定，原告就被告應給付之金額，請
    求自刑事附帶民事訴訟起訴狀繕本送達之翌日即99年12月15
    日（見本院99年度交附民字第493號卷第2頁及99年度交訴字
    第195號卷第49頁99年12月14日簡式審判筆錄）起至清償日
    止，按年息百分之5計算之法定遲延利息，即屬有據，應予
    准許；逾此範圍之請求，則為無理由，應予駁回。
肆、從而，原告依據侵權行為損害賠償之法律關係，請求被告給
    付7萬9,571元，及自99年12月15日起至清償日止，按年息百
    分之5計算之利息，為有理由，應予准許，逾此範圍之請求
    ，則無理由，應予駁回。
伍、本件所命給付金額未逾50萬元，依民事訴訟法第389條第1項
    第5款規定，爰不待原告聲請，應依職權宣告假執行，並依
    被告知聲請宣告被告如預供擔保，得免為假執行，原告其餘
    假執行之聲請，因受敗訴而失其附麗，應予駁回之。
陸、結論：本件原告之訴為一部有理由，一部無理由，依民事訴
    訟法第79條、第389條第1項第5款、第392條第2項，判決如
    主文。
中    華    民    國    100    年    9    月    23    日
                  民事第一庭    法  官  黎文德
以上正本係照原本作成
如對本判決上訴，須於判決送達後20日內向本院提出上訴狀
中    華    民    國    100    年    9    月    23    日
                                書記官  呂昆